【裁判字號】    89,訴,1313
【裁判日期】    900815
【裁判案由】    違反著作權法
【裁判全文】
臺灣高雄地方法院刑事判決                        八十九年度訴字第一三一三號
    公  訴  人  臺灣高雄地方法院檢察署檢察官
    被      告  信弘股份有限公司
    被      告
    兼右代表人  甲○
    共      同
    選任辯護人  陳惠瑛律師
右列被告因違反著作權法案件，經檢察官提起公訴（八十九年度偵字第二八三九、一
九四七號），本院判決如左：
    主  文
信弘股份有限公司、甲○均無罪。
    理  由
一、公訴意旨略以：被告甲○係設在高雄市新興區○○○路四二號四樓之一之信弘股
    份有限公司（下稱信弘公司）之負責人，明知美商微軟公司（下稱微軟公司）所
    享有著作權之WINDOWS 98、WINDOWS NT SERVER 4.0、ACCESS、EXCEL、POWER
     POINT、WORD等電腦軟體程式著作，未經授權，不得重製，竟未經微軟公司之同
    意或授權，即(一)自民國八十八年九月間起，連續在上址擅自重製前開電腦軟體程
    式著作，載於電腦硬式磁碟機中，共計八台電腦主機；(二)於八十八年九月十四日
    ，意圖銷售擅自以重製之方法，將未經授權之上述電腦程式著作灌錄於電腦硬碟
    後，隨同其所出售之個人電腦硬體附送於明旺實業股份有限公司（下稱明旺公司
    ）；(三)於八十八年九月三十日，承前犯意擅自以重製之方法，將未經授權之前述
    電腦軟體程式著作灌錄於電腦硬碟後，隨同其所出售之個人電腦硬體二台附送於
    不具購買真意之微軟公司在臺灣之市場調查員；(四)於八十八年十月十二日，仍承
    前犯意擅自重製之方法，將未經授權之上述電腦軟體程式著作灌錄於電腦硬碟後
    ，隨同其所出售之個人電腦硬體附送於高雄基督教家庭協談中心（下稱協談中心
    ），連續散布侵害微軟公司著作權之電腦軟體程式著作，嗣於八十九年一月二十
    六日十四時三十分許，在上開地點為警查獲上開電腦主機八台、電腦軟體紀錄表
    八張、出貨單四張，因認被告甲○涉犯著作權法第九十一條第一項之擅自以重製
    之方法侵害他人之著作財產權、同條第二項意圖銷售而擅自以重製之方法侵害他
    人之著作財產權、第九十三條三款以八十七條第二款明知為侵害著作權之物而散
    布、第九十三條第三款以第八十七條第五款之明知係侵害電腦程式之著作財產權
    之重製物而仍作為直接營利之使用罪嫌，被告甲○為被告信弘公司之代表人，被
    告信弘公司自應依著作權法第一百零一條規定科以罰金等語。
二、按犯罪事實應依證據認定之，無證據不得推定其犯罪事實；又不能證明被告犯罪
    ，應諭知無罪之判決。刑事訴訟法第一百五十四條及第三百零一條分別定有明文
    。又按刑事訴訟法上所謂認定犯罪事實之證據，係指足以認定被告確有犯罪行為
    之積極證據而言，如未能發現相當證據或證據不足以證明，自不能以推測或擬制
    之方法，以為裁判基礎，最高法院二十九年上字第三一０五號及四十年台上字第
    八十六號分別著有判例；而認定不利於被告之事實，須依積極證據，苟積極證據
    不足為不利被告之認定時，即應為有利於被告之認定，更不必有何有利之證據，
    亦有最高法院三十年上字第八一六號判例可資參照。若證據資料在經驗科學上或
    論理法則上尚有對被告較為有利之存疑，而無從依其他客觀方法排除此項合理之
    可疑，即不得以此資料作為斷罪之基礎，且刑事訴訟制度受「倘有懷疑，則從被
    告之利益為解釋」、「被告應被推定為無罪」之原則所支配，故得為訴訟上之證
    明者，無論為直接或間接證據，須客觀上於一般人均不致有所懷疑而達於確信之
    程度者，始可據為有罪之認定，倘其證明尚未達於「確信」之程度，而有合理可
    疑存在時，即難據以為被告不利認定，換言之，在法律判斷上，即不能為被告有
    罪之認定。
三、公訴人認被告甲○涉犯著作權法第九十一條第一項之擅自以重製之方法侵害他人
    之著作財產權、同條第二項意圖銷售而擅自以重製之方法侵害他人之著作財產權
    、第九十三條三款以八十七條第二款明知為侵害著作權之物而散布、第九十三條
    第三款以第八十七條第五款之明知係侵害電腦程式之著作財產權之重製物而仍作
    為直接營利之使用罪嫌，被告甲○為被告信弘公司之代表人，被告信弘公司自應
    依著作權法第一百零一條規定科以罰金等罪嫌，無非係以告訴人之代理人洪仁杰
    律師之指訴，及電腦軟體紀錄表八張、出貨單四張、照片數張、搜索明細表、相
    關著作權證明文件、告訴人在臺灣之市場調查員購買電腦主機時被告信弘公司交
    付之職員名片、訂購單、發票、電腦螢幕列印資料、電腦顯示序號與授權書所載
    不同、電腦註冊頁使用人登記為卡內基訓練中心為其論罪之依據。
四、訊據被告甲○固坦承其係信弘公司負責人，有賣電腦及WINDOWS 98、WINDOWS NT
    SERVER 4.0予明旺公司、協談中心，有賣電腦及WINDOWS 98予京韋企業有限公司
    （下稱京韋公司，即告訴人委託市場調查之公司）之事實，惟堅決否認有何違反
    著作權法第九十一條第一項、第二項、第九十三條第三款、第八十七條第二款、
    第五款之犯行，辯稱：所賣之WINDOWS 98、WINDOWS NT SERVER 4.0 皆係合法軟
    體，未賣其餘軟體予明旺公司、協談中心及京韋公司，又電腦顯示序號本與授權
    書記載不同，且電腦註冊頁使用人登記為卡內基訓練中心係告訴人設計系列產品
    附載之範例等語。經查：
  (一)被告信弘公司於八十八年九月十四日有將電腦、WINDOWS 98三份、WINDOWS NT
    SERVER 4.0一份賣予明旺公司，八十八年十月十二日有將電腦、WINDOWS 98四份
    、WINDOWS NT SERVER 4.0一份賣予協談中心，並均已交付授權書，至電腦硬碟
    內之ACCESS、EXCEL、POWER POINT、WORD等電腦軟體程式無法確定是否係被告信
    弘公司人員所安裝等情，業據證人即明旺公司會計乙○○於警訊中及本院審理時
    、戊○○於本院審理時證述屬實（均本院九十年一月二日審理筆錄）；協談中心
    人員丙○○於警訊時及本院審理時、丁○○於本院審理時到庭證述綦詳（均本院
    八十九年十二月十二日審理筆錄），且經證人即至協談中心安裝電腦及軟體之人
    員葉川源到庭證述：授權書有交予簽收人，協談中心有要求將舊電腦內資料轉入
    新電腦內，後來只有轉拷文件等語明確（本院九十年一月二日審理筆錄），並有
    經客戶簽收之出貨單、品名規格明細、進銷貨統一發票、警訊時所攝明旺公司及
    協談中心授權書照片、丙○○所提授權書影本附卷可稽，又參以明旺公司曾另向
    華翰公司購買他種軟體，協談中心電腦內原有ACCESS、EXCEL、POWER POINT、
    WORD 等電腦軟體程式，曾要求對拷至新電腦，且協談中心內使用電腦者眾多，
    時會自行修改電腦程式，即難遽謂明旺公司及協談中心電腦硬碟內之ACCESS、
    EXCEL、POWER POINT、WORD等電腦軟體程式係被告信弘公司人員於安裝時所灌錄
    之非法軟體。
  (二)告訴人委託市場調查之京韋公司人員，於八十八年九月三十日向被告信弘公司業
    務員林長輝接洽購買電腦硬體二台及電腦軟體程式，固據證人林長輝、京韋公司
    人員馬小華分別到庭證述明確（本院八十九年八月三十一日、九十年六月二十九
    日審理筆錄），且有出貨單、品名規格明細、統一發票、林長輝名片、電腦列印
    資料七張等為證，惟被告僅承認售予WINDOWS 98電腦程式，否認灌錄非法軟體，
    則以馬小華係告訴人受託市場調查公司負責人，電腦列印資料亦係告訴人單方面
    所提出，在證據之客觀性自較薄弱，且證人馬小華先證稱被告信弘公司個人主機
    與WINDOWS NT SERVER 4.0 分開報價，嗣又證稱未與被告信弘公司談及軟體部分
    ，亦有不一致之處，再參以被告信弘公司安裝軟體迄告訴人提出告訴時，時隔四
    月餘，實難以查證京韋公司內電腦軟體之現狀與安裝時是否相符。
  (三)又被告信弘公司內八台電腦主機電腦，有顯示序號與授權書所載不同、電腦註冊
    頁使用人登記為卡內基訓練中心之問題，然查被告信弘公司已就其公司內八台主
    機、所販售之電腦軟體來源，分別提出經合法授權之發票收據、使用者授權合約
    及真品證明為證，而安裝電腦軟體之電腦主機後，經鍵入真品證明書上之
    PRODUCT ID（PRODUCT KEY，授權碼）開啟電腦軟體，電腦在接收PRODUCT ID 後
    會轉換一組編碼出現產品序號，螢幕出現之產品序號與PRODUCT ID並不相同，真
    品證明書上底排編號追蹤綜合法產品之辨識方法，亦非產品序號，且以不同
    PRODUCT ID，可於鍵入後開啟同一電腦軟體，甚至同一組PRODUCT ID輸入電腦竟
    會轉換成不同之產品序號，造成告訴人PRODUCT ID控管上之設計漏洞，告訴人所
    提供之電腦軟體亦出現電腦註冊頁使用人登記為卡內基訓練中心之畫面，經本院
    會同被告、告訴人代理人及本院資訊人員陳振武、吳振偉、顏義峰、黃圭輝當庭
    勘驗無訛，製有勘驗筆錄二紙在卷足稽（本院八十九年十月二十一日、八十九年
    十一月四日勘驗筆錄），既無法證明被告未購入相等之版權數，其所販售之軟體
    為非法或灌錄非法軟體與客戶，是被告前開所辯，堪可採信。
四、此外，本院復查無其他積極證據足資審認被告有何公訴人所指之違反著作權法第
    九十一條第一項、第二項、第九十三條第三款、第八十七條第二款、第五款之犯
    行，揆諸前揭法條、判例意旨及說明，依法自應為被告無罪之諭知。
據上論斷，應依刑事訴訟法第三百零一條第一項，判決如主文。
中      華      民      國      九十      年      八      月    十五    日
                                  臺灣高雄地方法院刑事第一庭
                                      法  官    郭貞秀
右正本證明與原本無異。
如不服本判決，應於判決送達後十日內，向本院提出上訴狀。
                                  書  記  官    黃國忠
中    華    民    國      九十      年       八      月      十七      日


司法院資訊處製作；財團法人民間司法改革基金會備份。
